臺灣臺中地方法院臺中簡易庭小額民事判決
111年度中小字第1662號
原      告  新安東京海上產物保險股份有限公司台中分公司

法定代理人  王文龍  
訴訟代理人  洪銘遠  
            曾賜源  
被      告  李濬紳  



上列當事人間請求侵權行為損害賠償（交通）事件，經本院於民
國111年5月24日言詞辯論終結，判決如下：
    主    文
被告應給付原告新臺幣7,073元，及自民國111年2月25日起至清
償日止，按年息百分之五計算之利息。
原告其餘之訴駁回。
訴訟費用新臺幣1,000元，其中新臺幣528元由被告負擔，餘由原
告負擔。
本判決原告勝訴部分得假執行。
    事 實 及 理 由
壹、程序事項
一、因侵權行為涉訟者，得由行為地之法院管轄。民事訴訟法第
    15條第1項定有明文。本件原告起訴主張因被告之侵權行為
    受損害，事故發生地點在臺中市西屯區，本院為侵權行為地
    之法院，就本事件為有管轄權之法院，合先敘明。
二、本件被告未於言詞辯論期日到場，核無民事訴訟法第386條
    各款所列情形，爰依原告之聲請，由其一造辯論而為判決。
貳、實體事項　　
一、原告主張：被告於民國108年11月28日7時40分許，駕駛車牌
    號碼000-0000號營業用聯結車，行經臺中市西屯區工業區一
    路96-25號時，因駕駛不慎，致撞及由原告所承保，為訴外
    人林依欣所有並由訴外人張文誠駕駛之車牌號碼000-0000號
    自用小客車（下稱系爭車輛），造成系爭車輛受損，被告自
    應負損害賠償之責。又系爭車輛經送修復後，支出修復費用
    新臺幣（下同）13,404元（烤漆4,374元、工資1,880元、零
    件7,150元），原告已本於保險責任賠付完畢，自得依民法
    第184條第1項前段、第191條之2、第196條、保險法第53條
    第1項規定取得代位求償權，爰依法提起本件訴訟等語。並
    聲明：被告應給付原告13,404元，及自起訴狀繕本送達翌日
    起至清償日止，按年息百分之5計算之利息。
二、被告未於言詞辯論期日到場，亦未提出書狀作何聲明或陳述
    。
三、得心證之理由
  ㈠原告主張被告於上開時地與系爭車輛發生碰撞，造成系爭車
    輛受損之事實，業據其提出與其所述相符之汽車險賠款同意
    書、行車執照、電子發票證明聯、估價單、車損照片、道路
    交通事故現場圖、初步分析研判表等件為證，並經本院依職
    權向臺中市政府警察局第六分局調取道路交通事故調查卷宗
    （含道路交通事故現場圖、道路交通事故調查報告表㈠㈡、道
    路交通事故談話紀錄表、酒精測定紀錄表、自首情形紀錄表
    、道路交通事故補充資料表、現場照片、初步分析研判表等
    資料）查核無訛，被告已於相當時期受合法之通知，而於言
    詞辯論期日不到場，亦未提出任何準備書狀爭執，依民事訴
    訟法第436條之23、第436條第2項、第280條第3項準用第1 
    項之規定，視同自認，堪信原告主張之事實為真正。又查，
    系爭事故之肇事原因，有被告於警詢時自陳：「…經工業區
    二路停等紅燈，然因手剎車沒拉，向前滑行，撞到前車。」
    等語(見本院卷第45頁)，顯見本件事故之發生係因被告駕駛
    不慎與使用剎車不當而與前方之系爭車輛發生碰撞而肇事，
    堪認被告就本件事故之發生具有過失甚明；又被告之過失行
    為與系爭車輛受損之結果間，具有相當因果關係，故本件損
    害之發生應由被告負全部之過失責任。
　㈡按因故意或過失，不法侵害他人之權利者，負損害賠償責任
    ；汽車、機車或其他非依軌道行駛之動力車輛，在使用中加
    損害於他人者，駕駛人應賠償因此所生之損害，民法第184
    條第1 項前段、第191條之2前段分別定有明文。又被保險人
    因保險人應負保險責任之損失發生，而對於第三人有損失賠
    償請求權者，保險人得於給付賠償金額後，代位行使被保險
    人對於第三人之請求權；但其所請求之數額，以不逾賠償金
    額為限，保險法第53條第1項亦有明定。經查，被告因駕車
    不慎、使用剎車不當，致與行駛於前方之系爭車輛發生碰撞
    而肇事，系爭車輛因而受損，堪認被告就本件事故之發生具
    有過失甚明，被告自應依民法第184條第1項前段、第191條
    之2前段規定，負損害賠償責任。因原告已依保險契約賠付
    系爭車輛之修理費用給付13,404元，是原告依保險法第53條
    第1 項前段規定，得代位林依欣行使其對被告之損害賠償請
    求權。
  ㈢復按損害賠償，除法律另有規定或契約另有訂定外，應以填
    補債權人所受損害及所失利益為限；不法毀損他人之物者，
    被害人得請求賠償其物因毀損所減少之價額。民法第216條
    第1 項、第196條分別定有明文。而所謂請求賠償物被毀損
    所減少之價額，得以修理費用為估定標準，但以必要者為限
    ，例如修理材料以新品換舊品，應予折舊（最高法院77年度
    第9次民事庭會議決議參照）。又保險人代位被害人請求損
    害賠償時，如其損害額小於保險人已給付之賠償金額，則保
    險人所得代位請求者，應祇以該損害額為限（最高法院65年
    台上字第2908號判例意旨參照）。經查，系爭車輛之修理費
    用13,404元，係包含烤漆4,374元、工資1,880元、零件7,15
    0元，其中零件部分因係以新品替換舊品，依上開說明，自
    應扣除折舊，至工資及烤漆費用則無折舊問題。依行政院所
    頒「固定資產耐用年數表」及「固定資產折舊率表」規定，
    小客車之耐用年數為5年，依定率遞減法每年折舊千分之369
    。且營利事業所得稅查核準則第95條第6項規定「固定資產
    提列折舊採用定率遞減法，以1年為計算單位，其使用期間
    未滿1年者，按實際使用之月數相當於全年之比例計算之，
    不滿1月者，以月計」。查系爭車輛為104年3月出廠（見本
    院卷第25頁系爭車輛行車執照），參照民法第124條規定意
    旨，推定其出廠日期為104年3月15日，至108年11月28日本
    件事故發生為止，依前揭規定計算，系爭車輛計算折舊之使
    用期間為4年又9月。準此，經扣除系爭車輛使用期間之折舊
    額後，原告得請求之零件費用為819元（計算式詳附表），
    再加計烤漆4,374元、工資1,880元，是以，本件系爭車輛之
    合理修繕金額合計7,073元（計算式：819＋4374＋1880＝7,073
    ）。此金額低於原告賠付之金額，依上開說明，原告僅得代
    位請求被告給付系爭車輛修理費用損害額應以7,073元為限
    。
  ㈣末按給付有確定期限者，債務人自期限屆滿時起，負遲延責
    任；給付無確定期限者，債務人於債權人得請求給付時，經
    其催告而未為給付，自受催告時起，負遲延責任。其經債權
    人起訴而送達訴狀，或依督促程序送達支付命令，或為其他
    相類之行為者，與催告有同一之效力，民法第229條第1 項
    、第2 項分別定有明文。又按遲延之債務，以支付金錢為標
    的者，債權人得請求依法定利率計算之遲延利息。但約定利
    率較高者，仍從其約定利率；應付利息之債務，其利率未經
    約定，亦無法律可據者，週年利率為百分之5，民法第233條
    第1項、第203條亦分別明定。查原告對被告之侵權行為損害
    賠償債權，核屬無確定期限之給付，既經原告提起本件民事
    訴訟，且起訴狀繕本於111年2月24日合法送達被告（111年2
    月14日寄存送達，111年2月24日送達生效，送達證書見本院
    卷第63頁），則原告請求被告自起訴狀繕本送達被告之翌日
    即111年2月25日起至清償日止，按週年利率百分之5計算之
    遲延利息，核無不合，應予准許。
四、綜上所述，原告依上開規定，代位請求被告給付7,073元，
    及自111年2月25日起至清償日止，按年息百分之5計算之利
    息，為有理由，應予准許。逾此部分之請求，則屬無據，應
    予駁回。
五、本件事證已臻明確，兩造其餘攻擊防禦方法及所舉證據，經
    審酌結果，與本件判決結論均無影響，爰不一一論述，附此
    敘明。
六、本件原告勝訴部分，係適用小額訴訟程序而為被告敗訴之判
    決，依民事訴訟法第436條之20規定，應依職權宣告假執行
    行。
七、依民事訴訟法第436條之19第1 項、第79條規定，本件訴訟
    費用額確定為1,000元（即原告繳納之第一審裁判費1,000元
    ），應由兩造依其勝敗之比例分擔，命由被告負擔528元，
    餘由原告負擔。
中　　華　　民　　國　　111 　年　　6 　　月　　28　　日
                     臺灣臺中地方法院臺中簡易庭
                                  法　官　張清洲
附表
-----
折舊時間           金額
第1年折舊值        7,150×0.369=2,638
第1年折舊後價值    7,150-2,638=4,512
第2年折舊值        4,512×0.369=1,665
第2年折舊後價值    4,512-1,665=2,847
第3年折舊值        2,847×0.369=1,051
第3年折舊後價值    2,847-1,051=1,796
第4年折舊值        1,796×0.369=663
第4年折舊後價值    1,796-663=1,133
第5年折舊值        1,133×0.369×(9/12)=314
第5年折舊後價值    1,133-314=819
以上為正本係照原本作成。
如不服本判決，應於送達後廿日內，以判決違背法令為理由，向
本院提出上訴狀並表明上訴理由（上訴理由應表明一、原判決所
違背之法令及其具體內容；二、依訴訟資料可認為原判決有違背
法令之具體事實），如於本判決宣示後送達前提起上訴者，應於
判決送達後廿日內補提上訴理由書（須附繕本）。
中　　華　　民　　國　　111 　年　　6 　　月　　28　　日
                                  書記官  陳慧津